ACORDAO-COMPLETO-2517606

ACÓRDÃO 18323/2021 ATA 39/2021 - PRIMEIRA CÂMARA

VISTA, relatada e discutida esta tomada de contas especial instaurada pelo Fundo Nacional de Saúde - FNS em desfavor do estabelecimento comercial Drogaria São Lucas/Camargo & Faveri Ltda., solidariamente com a Sra. Betania Aparecida Ferreira de Camargo Faveri e com o Sr. Jean Carlos Donizeth Faveri, em razão da aplicação irregular de recursos do Sistema Único de Saúde (SUS) no âmbito do Programa Farmácia Popular do Brasil - Aqui Tem Farmácia Popular (PFPB) , no período de 28/2/2014 a 9/2/2015, que teria ocasionado um prejuízo de R$ 137.318,44, em valores históricos, aos cofres do FNS.
ACORDAM os Ministros do Tribunal de Contas da União, reunidos em sessão da 1ª Câmara, ante as razões expostas pelo Relator e com fundamento no arts. 12, §§ 1º, 2º e 3º, e 26, da Lei 8.443/1992 e arts. 202, §§ 2º, 3º e 8º, e 217, § 2º, do Regimento Interno do TCU, em: 
9.1. considerar revéis os Srs. Jean Carlos Donizeth Faveri e Betania Aparecida Ferreira de Camargo Faveri;
9.2. rejeitar as alegações de defesa apresentadas por Drogaria São Lucas/Camargo & Faveri Ltda.;
9.3. fixar novo e improrrogável prazo de quinze dias, a contar das notificações, para que os responsáveis efetuem e comprovem, perante este Tribunal, o recolhimento das quantias a seguir especificadas aos cofres do Fundo Nacional de Saúde, atualizadas monetariamente a partir das datas indicadas até a data do efetivo recolhimento, na forma prevista na legislação em vigor:
	DATA DA OCORRÊNCIA
	VALOR ORIGINAL
 (R$) 
	D/C

	28/02/2014
	213,84
	D

	28/02/2014
	13,77
	D

	28/02/2014
	13,77
	D

	05/03/2014
	5,40
	D

	05/03/2014
	5.243,55
	D

	16/04/2014
	267,30
	D

	16/04/2014
	4.480,95
	D

	16/04/2014
	5,40
	D

	12/05/2014
	267,30
	D

	12/05/2014
	2,40
	D

	12/05/2014
	3.376,05
	D

	12/05/2014
	16,20
	D

	02/06/2014
	133,65
	D

	02/06/2014
	2.854,80
	D

	07/07/2014
	10,18
	D

	07/07/2014
	3.431,25
	D

	31/07/2014
	3.872,55
	D

	01/08/2014
	10,18
	D

	01/09/2014
	40,80
	D

	01/09/2014
	3.906,15
	D

	09/09/2014
	13,77
	D

	09/09/2014
	26,73
	D

	01/10/2014
	147,15
	D

	01/10/2014
	4.534,50
	D

	02/10/2014
	13,77
	D

	02/10/2014
	53,46
	D

	02/10/2014
	10,18
	D

	03/11/2014
	294,03
	D

	03/11/2014
	12.158,25
	D

	03/11/2014
	66,00
	D

	03/11/2014
	13,77
	D

	03/11/2014
	10,18
	D

	28/11/2014
	1.630,53
	D

	28/11/2014
	23,95
	D

	28/11/2014
	73,17
	D

	01/12/2014
	23.996,40
	D

	01/12/2014
	721,65
	D

	01/12/2014
	12,00
	D

	14/01/2015
	2.459,16
	D

	14/01/2015
	33.565,35
	D

	14/01/2015
	41,31
	D

	14/01/2015
	4,80
	D

	14/01/2015
	10,18
	D

	14/01/2015
	136,80
	D

	09/02/2015
	1.790,91
	D

	09/02/2015
	27.285,00
	D

	09/02/2015
	36,00
	D

	09/02/2015
	13,77
	D

	09/02/2015
	10,18
	D

9.4. autorizar o parcelamento da dívida em até 36 (trinta e seis) parcelas mensais, com a incidência sobre cada parcela de atualização monetária até o efetivo pagamento, esclarecendo que a falta de pagamento de qualquer parcela importará no vencimento antecipado do saldo devedor;
9.5. informar aos responsáveis que a liquidação tempestiva do débito atualizado monetariamente saneará o processo e permitirá que as contas sejam julgadas regulares com ressalva, dando-se-lhes quitação, nos termos do § 4º do art. 202 do Regimento Interno do TCU, ao passo que a ausência dessa liquidação tempestiva poderá levar ao julgamento pela irregularidade das contas, com imputação de débito a ser atualizado monetariamente e acrescido de juros moratórios nos termos do art. 19 da Lei 8.443/1992, bem como à aplicação da multa prevista no art. 57 da mesma Lei 8.443/1992.

Tomada de Contas Especial instaurada pelo Fundo Nacional de Saúde em desfavor do estabelecimento comercial Drogaria São Lucas/Camargo & Faveri Ltda., solidariamente com a Sra. Betania Aparecida Ferreira de Camargo Faveri e com o Sr. Jean Carlos Donizeth Faveri, em razão da aplicação irregular de recursos do Sistema Único de Saúde no âmbito do Programa Farmácia Popular do Brasil  Aqui Tem Farmácia Popular, no período de 28/2/2014 a 9/2/2015.

Primeira Câmara

Fundo Nacional de Saúde - MS

3. Responsáveis: Betania Aparecida Ferreira de Camargo Faveri (XXX.336.838-XX); Camargo & Faveri Ltda (05.418.855/0001-50); Jean Carlos Donizeth Faveri (XXX.660.988-XX)

13.1. Ministros presentes: Walton Alencar Rodrigues (Presidente) e Jorge Oliveira (Relator).
13.2. Ministros-Substitutos convocados: Augusto Sherman Cavalcanti e André Luís de Carvalho.

JORGE OLIVEIRA

Acolho, a título de relatório, a instrução elaborada pela Secretaria de Controle Externo de Tomada de Contas Especial (SecexTCE) , constante da peça 52, aprovada pelas instâncias superiores (peças 53 e 54) e anuída pela Ministério Público de Contas (peça 55) :
"INTRODUÇÃO
	Cuidam os autos de Tomada de Contas Especial instaurada pelo Fundo Nacional de Saúde/Ministério da Saúde (FNS/MS) , em desfavor do estabelecimento comercial Drogaria São Lucas / Camargo & Faveri Ltda., solidariamente com a Sra. Betania Aparecida Ferreira de Camargo Faveri e o Sr. Jean Carlos Donizeth Faveri, em razão da aplicação irregular de recursos do Sistema Único de Saúde (SUS) no âmbito do Programa Farmácia Popular do Brasil - Aqui Tem Farmácia Popular (PFPB) , no período de 28/2/2014 a 9/2/2015, o que teria ocasionado um prejuízo de R$ 137.318,44, em valores históricos, aos cofres do FNS.
HISTÓRICO
Programa Farmácia Popular do Brasil
O Programa Farmácia Popular do Brasil - PFPB foi criado pela Lei 10.858, de 13/4/2004, e regulamentado pelo Decreto 5.090, de 20/5/2004, com o objetivo de oferecer à população o acesso a medicamentos considerados essenciais, cumprindo, dessa forma, uma das principais diretrizes da Política Nacional de Assistência Farmacêutica.
O PFPB inicialmente funcionava por meio de parceria com governos estaduais, prefeituras municipais e instituições públicas, para o atendimento de projetos de implantação e manutenção de unidades próprias, sob responsabilidade da Fundação Oswaldo Cruz (FIOCRUZ) . 
Em 2006, por meio da Portaria n° 491, o Ministério da Saúde - MS expandiu o Programa para utilizar a rede já instalada do comércio varejista de produtos farmacêuticos, o qual recebeu o nome de "Aqui Tem Farmácia Popular".  
As farmácias e drogarias privadas que aderem ao programa fornecem aos cidadãos, de forma gratuita, medicamentos para o tratamento de hipertensão, diabetes e asma. Além destes, são disponibilizados, com até 90% de desconto, medicamentos para rinite, dislipidemia, doença de Parkinson, osteoporose, glaucoma, anticoncepcionais e fraldas geriátricas. Para cada venda realizada, o MS reembolsa o comerciante de acordo com tabela de referência de preços de medicamentos elaborada e disponibilizada no seu sítio eletrônico: http://portalms.saude.gov.br/acoes-e-programas/farmacia-popular/legislacao.
Em 2017, a Comissão Intergestores Tripartite (CIT) decidiu extinguir a rede própria do programa, passando o "Aqui Tem Farmácia Popular" a ser o único meio de se obter medicamentos no âmbito do PFPB. 
A adesão ao programa pelos estabelecimentos da rede privada de comércio farmacêutico faz-se pela entrega de determinados documentos ao Ministério da Saúde, que, após verificar a sua regularidade, autoriza a dispensação de medicamentos subsidiados pelo Programa, fornecendo um login e uma senha de acesso ao sistema eletrônico de autorizações.
O cidadão que deseja adquirir medicamentos subsidiados pela União deve dirigir-se a uma farmácia ou drogaria credenciada, portando documento de identificação que contenha o CPF e receita médica. 
Com a apresentação dos referidos documentos, o comerciante credenciado deve, no momento da transação, acessar o sistema eletrônico de autorização do Ministério da Saúde e inserir, dentre outros dados, o nome do paciente, o seu número de CPF, o nome do medicamento prescrito, a quantidade prescrita, o CRM do médico e a data de expedição da receita e o código de barras (EAN) do medicamento que será dispensado.
Após a inserção dos referidos dados no sistema informatizado, este calcula automaticamente o valor que será pago pelo Fundo Nacional da Saúde e o valor remanescente, que, se existir, deverá ser pago pelo cliente, no momento da compra. O registro das informações acima indicadas no sistema eletrônico e a geração da Autorização para Dispensação do Medicamento - ADM bastam para que, no mês seguinte, os valores das vendas de medicamentos subsidiados pela União sejam depositados na conta da empresa conveniada.
A participação no Programa Farmácia Popular do Brasil - PFPB se dá por meio de adesão, de forma que as farmácias e drogarias que pretendem participar devem atender aos critérios previstos nas Portarias que o regulamentam. A participação não constitui uma obrigatoriedade aos estabelecimentos farmacêuticos, mas sim uma manifestação de vontade, com celebração de convênio entre o estabelecimento e o Ministério da Saúde. As normas instituidoras do PFPB são de consulta pública e devem ser cumpridas pelos estabelecimentos que desejem dele participar, devendo, inclusive, atestar estar cientes de todo o conteúdo e exigências previstas, mediante apresentação de requerimento e assinatura de termo de adesão. 
Para atestar a veracidade e legalidade das dispensações realizadas é necessário armazenar e manter, por um prazo de 5 (cinco anos) , as notas fiscais de aquisição dos medicamentos e/ou correlatos do Programa junto aos fornecedores, os cupons fiscais de venda, os cupons vinculados assinados pelos clientes e as respectivas receitas médicas.  
Sem que sejam apresentadas as notas fiscais que comprovem a aquisição dos medicamentos que foram registrados no sistema como tendo sido dispensados não é possível atestar sua existência e que ele tenha sido de fato entregue ao beneficiário do Programa, o que possibilita a ocorrência da fraude denominada "venda fantasma", simulação de venda que visa gerar o pagamento indevido pelo Ministério da Saúde. Dessa forma, para comprovar que a venda efetivamente ocorreu, deve-se haver prova da existência prévia, em estoque, dos medicamentos vendidos, não podendo, inclusive, apresentar nota fiscal de aquisição de medicamentos com código de barras (EAN) diferente do informado no momento da venda.
Auditoria do Denasus e Instauração da TCE
A presente TCE originou-se de constatações do Departamento Nacional de Auditoria do SUS (Denasus) em auditoria realizada entre 22/3/2017 a 28/3/2017, com a finalidade de avaliar a execução do Programa Farmácia Popular do Brasil junto ao estabelecimento comercial Drogaria São Lucas / Camargo & Faveri Ltda., abrangendo o período de fevereiro de 2014 a fevereiro de 2015, com foco no cumprimento das normas estabelecidas pela Portaria GM/MS nº 971/2012, vigente de 15/5/2012 a 27/1/2016, que dispõe sobre o Programa Farmácia Popular do Brasil.
De acordo com o Relatório de Auditoria nº 17480 do Denasus e seus anexos (peça 2) , foram constatadas irregularidades que representavam R$ 137.318,44, em valores históricos. 
Foram constatadas, no referido Relatório, as seguintes irregularidades:
2.1. Irregularidade nas dispensações e/ou na documentação comprobatória de dispensações de medicamentos do Programa Farmácia Popular do Brasil, caracterizada por:
registro de dispensação de medicamentos sem notas fiscais que comprovem a aquisição, contrariando o disposto nos arts. 23, 39 e 40 da Portaria GM/MS nº 971/2012, vigente de 15/5/2012 a 27/1/2016. Evidência: constatação 471756 (peça 2, p. 6-7) ;
registro de dispensação de medicamentos em nome de pessoas falecidas, contrariando o disposto nos arts. 21 e 23 da Portaria GM/MS nº 971/2012, vigente de 15/5/2012 a 27/1/2016. Evidência: constatação 471758 (peça 2, p. 9-10) ;
não apresentação de cópia do cupom fiscal, vinculado e/ou receitas médicas solicitados, contrariando o disposto nos arts. 21, 22, 23, 39 e 40 da Portaria GM/MS nº 971/2012, vigente de 15/5/2012 a 27/1/2016. Evidência: constatação 471759 (peça 2, p. 10-12) ;
registro de dispensação de medicamentos em nome de funcionários/responsáveis do estabelecimento, sem apresentação de documentação comprobatória, contrariando o disposto nos arts. 21, 22, 23, 39 e 40 da Portaria GM/MS nº 971/2012, vigente de 15/5/2012 a 27/1/2016. Evidência: constatação 471757 (peça 2, p. 7-8) .
O detalhamento do débito apurado pelo Denasus consta da peça 2, p. 14-29. 
Diante das constatações o Denasus deu oportunidade de defesa aos responsáveis, em obediência aos princípios constitucionais que asseguram o direito ao contraditório e à ampla defesa, como demonstram as notificações expedidas em 30/3/2017 (peça 6-4) . Conforme cita o Relatório de Auditoria nº 17480, os responsáveis apresentaram justificativas, as quais lograram afastar parcialmente a irregularidade apontada na constatação 471756. 
Superada a fase de defesa administrativa, foram emitidas notificações de cobrança pela Secretaria Executiva do FNS aos responsáveis, em ofícios emitidos em 9/6/2017 e 12/3/2018 (peça 8-10, 12 e 14) . Constam dos autos os avisos que comprovam o recebimento das comunicações (peça 11, 13 e 15) .
Assim, o motivo que levou à instauração da presente Tomada de Contas Especial está materializado por prejuízo causado pelo estabelecimento comercial Drogaria São Lucas / Camargo & Faveri Ltda. ao Programa Farmácia Popular do Brasil, no valor histórico de R$ 137.318,44, no período de 28/2/2014 a 9/2/2015, tendo em vista irregularidades que contrariaram as normas vigentes à época, especialmente a Portaria GM/MS nº 971/2012, vigente de 15/5/2012 a 27/1/2016, frente às constatações apontadas no Relatório de Auditoria nº 17480 do Denasus (peça 2) e consolidadas na Matriz de Responsabilização acostada pelo órgão instaurador (peça 21) .
Com base no Relatório de Auditoria do Denasus e com fundamento na IN/TCU 71/2012, alterada pela IN/TCU 76/2016 e DN/TCU 155/2016, o Fundo Nacional de Saúde autorizou a instauração de Tomada de Contas Especial (peça 17) .
O Relatório Completo do Tomador de Contas Especial nº 174/2019 (peça 22) registra a apuração de fatos, a quantificação do dano, bem como a identificação dos responsáveis, nos termos do art. 2º da IN TCU 71/2012.
Registra, ainda, que foi dada oportunidade de defesa aos responsáveis, conforme as notificações relacionadas no item "5" do relatório do tomador, expedidas visando a regularização das contas e o ressarcimento do dano (peça 22) . Segundo o item "6", após as notificações de cobrança não houve apresentação de justificativas. 
O Tomador de Contas Especial, em seu Relatório nº 174/2019 (peça 22) , chegou às mesmas conclusões quanto às irregularidades apuradas pelo Denasus no Relatório de Auditoria nº 17480 (peça 2) . 
Por fim, o tomador de contas concluiu pela responsabilização do estabelecimento comercial Drogaria São Lucas / Camargo & Faveri Ltda., solidariamente com a Sra. Betania Aparecida Ferreira de Camargo Faveri e o Sr. Jean Carlos Donizeth Faveri, quantificando-se o débito no valor de R$ 200.161,66, atualizado em 28/6/2019 (peça 22, p. 1) . A inscrição em conta de responsabilidade, no SIAFI, foi efetuada mediante a Nota de Lançamento de Sistema nº 2019NS050713, de 3/7/2019 (peça 20) .
Uma vez concluída a TCE no âmbito do Fundo Nacional de Saúde, esta foi remetida à Controladoria-Geral da União, a qual emitiu o 	Relatório de Auditoria nº 1311/2019 (peça 24) , que anui com as conclusões do Relatório de Auditoria nº 17480 do Denasus (peça 2) e Relatório de Tomada de Contas Especial nº 174/2019 (peça 22) . 
Diante disso, a Secretaria de Controle Interno certificou a irregularidade das contas (peça 25) , acompanhado do parecer do dirigente do órgão de controle interno (peça 26) , tendo o Ministro de Estado da Saúde registrado o conhecimento das conclusões daquele órgão de controle interno (peça 27) . 
Autuada no TCU em 12/6/2020, foi realizada Instrução Preliminar com proposta de citação (peça 29) do estabelecimento comercial Drogaria São Lucas / Camargo & Faveri Ltda. (CNPJ 05.418.855/0001-50) , da Sra. Betania Aparecida Ferreira de Camargo Faveri (CPF XXX.336.838-XX) e do Sr. Jean Carlos Donizeth Faveri (CPF XXX.660.988-XX) , proposta essa que obteve parecer favorável da Subunidade (peça 30) e da Unidade (peça 31) . 
Os responsáveis foram citados por meio dos ofícios:
	Natureza
	Comunicação 
	Data de expedição
	Peça
	Destinatário
	Origem do endereço
	Data da ciência ou motivo da devolução
	Peça da ciência
	Peça da Resposta

	Citação
	Ofício 60582/2020-Secomp-4
	20/11/2020
	36
	Betania Aparecida Ferreira de Camargo Faveri
	Receita Federal
	25/11/2020
	39
	Não houve

	Citação
	Ofício 60585/2020-Secomp-4
	20/11/2020
	37
	Camargo & Faveri Ltda
	Receita Federal
	25/11/2020
	38
	48

	Citação
	Ofício 60588/2020-Secomp-4
	20/11/2020
	35
	Jean Carlos Donizeth Faveri
	Receita Federal
	25/11/2020
	40
	Não houve

No dia 12/12/2020, foi juntada procuração outorgando ao Sr. Nilson Marcelo Venturini da Rosa, OAB/RS 111.876, poderes para representar o estabelecimento comercial Drogaria São Lucas / Camargo & Faveri Ltda. (peça 41) .
No dia 12/12/2020, a empresa Drogaria São Lucas / Camargo & Faveri Ltda. apresentou suas alegações de defesa (peça 42) .
Apesar de a Sra. Betania Aparecida Ferreira de Camargo Faveri e de o Sr. Jean Carlos Donizeth Faveri terem sido devidamente citados, não atenderam à citação e não se manifestaram quanto às irregularidades verificadas.
ANÁLISE DOS PRESSUPOSTOS DE PROCEDIBILIDADE DA IN/TCU 71/2012
Viabilidade do Exercício do Contraditório e Ampla Defesa
Verifica-se que não há prejuízo ao contraditório e à ampla defesa, uma vez que não houve o transcurso de mais de dez anos desde o fato gerador sem que tenha havido a notificação dos responsáveis pela autoridade administrativa federal competente (art. 6º, inciso II, c/c art. 19 da IN/TCU 71/2012, modificada pela IN/TCU 76/2016) , pois os recursos transferidos e as despesas impugnadas referem-se aos exercícios de 2014 a 2015, e os responsáveis foram notificados sobre as irregularidades pela autoridade administrativa competente em 30/3/2017 (peça 6-4) .
Valor de Constituição da TCE
Verifica-se, também, que o valor atualizado do débito apurado (sem juros) em 1/1/2017 é de R$ 162.794,41, portanto superior ao limite mínimo de R$ 100.000,00, na forma estabelecida conforme os arts. 6º, inciso I, e 19 da IN/TCU 71/2012, modificada pela IN/TCU 76/2016.
VERIFICAÇÃO DA EXISTÊNCIA DE OUTROS DÉBITOS
Em atenção ao comando contido no item 9.4 do Acórdão 1772/2017-TCU-Plenário (Relator Ministro-Substituto Augusto Sherman) , e em atendimento ao disposto no art. 6º, § 1º, da Instrução Normativa TCU 71/2012, informa-se que não foi constatada a existência de outros débitos imputáveis aos responsáveis arrolados nestes autos em demais processos em tramitação no Tribunal. 
EXAME TÉCNICO
Esgotamento da via administrativa do Ministério da Saúde para ressarcimento do dano
Preliminarmente, oportuno consignar que, nos termos do art. 23, § 1º, do Decreto 7.827/2012, que regulamenta a Lei Complementar 141/2012, e item 9.3.5.2 do Acórdão 1072/2017-TCU-Plenário (Relator Ministro Bruno Dantas) , foram esgotadas, na via administrativa de controle interno do Ministério da Saúde, as medidas para ressarcimento do dano, conforme notificações aos responsáveis em 9/6/2017 e 12/3/2018 (peça 8-10, 12 e 14) .
Caracterização das irregularidades geradoras do dano ao erário
Extrai-se da situação sintetizada na seção "histórico" desta instrução que o tomador de contas identificou como ilícito gerador do dano as seguintes irregularidades, o que teria ocasionado um prejuízo de R$ 137.318,44:
2.2. Irregularidade nas dispensações e/ou na documentação comprobatória de dispensações de medicamentos do Programa Farmácia Popular do Brasil, caracterizada por:
 Ocorrência 1: registro de dispensação de medicamentos sem notas fiscais que comprovem a aquisição;
Dispositivos violados: arts. 23, 39 e 40 da Portaria GM/MS nº 971/2012, vigente de 15/5/2012 a 27/1/2016; 
Responsáveis: Drogaria São Lucas / Camargo & Faveri Ltda., Sra. Betania Aparecida Ferreira de Camargo Faveri, sócia administradora desde 21/11/2002 e Sr. Jean Carlos Donizeth Faveri, sócio administrador desde 10/1/2003;
Conduta: não apresentar notas fiscais que comprovem a compra e a existência em estoque dos medicamentos dispensados;
Evidência:  Constatação 471756 do Relatório de Auditoria nº 17480 do Denasus (peça 2, p. 6-7) ;
Ocorrência 2: registro de dispensação de medicamentos em nome de pessoas falecidas;
Dispositivos violados: arts. 21 e 23 da Portaria GM/MS nº 971/2012, vigente de 15/5/2012 a 27/1/2016; 
Responsáveis: Drogaria São Lucas / Camargo & Faveri Ltda., Sra. Betania Aparecida Ferreira de Camargo Faveri, sócia administradora desde 21/11/2002 e Sr. Jean Carlos Donizeth Faveri, sócio administrador desde 10/1/2003;
Conduta: realizar a dispensação de medicamentos em nome de pessoas falecidas;
Evidência: Constatação 471758 do Relatório de Auditoria nº 17480 do Denasus (peça 2, p. 9-10) ;
Ocorrência 3: não apresentação de cópia do cupom fiscal, vinculado e/ou receitas médicas solicitados;
Dispositivos violados: arts. 21, 22, 23, 39 e 40 da Portaria GM/MS nº 971/2012, vigente de 15/5/2012 a 27/1/2016; 
Responsáveis: Drogaria São Lucas / Camargo & Faveri Ltda., Sra. Betania Aparecida Ferreira de Camargo Faveri, sócia administradora desde 21/11/2002 e Sr. Jean Carlos Donizeth Faveri, sócio administrador desde 10/1/2003;
Condutas: não apresentar as cópias do cupom fiscal, vinculado e/ou receitas médicas solicitados, os quais servem para atestar a legalidade das dispensações realizadas;
Evidência: Constatação 471759 do Relatório de Auditoria nº 17480 do Denasus (peça 2, p. 10-12) ;
Ocorrência 4: registro de dispensação de medicamentos em nome de funcionários/responsáveis do estabelecimento, sem apresentação de documentação comprobatória;
Dispositivos violados: arts. 21, 22, 23, 39 e 40 da Portaria GM/MS nº 971/2012, vigente de 15/5/2012 a 27/1/2016; 
Responsáveis: Drogaria São Lucas / Camargo & Faveri Ltda., Sra. Betania Aparecida Ferreira de Camargo Faveri, sócia administradora desde 21/11/2002 e Sr. Jean Carlos Donizeth Faveri, sócio administrador desde 10/1/2003;
Condutas: registrar dispensação de medicamentos em nome de funcionários/responsáveis do estabelecimento e não apresentar documentação comprobatória que atesta a legalidade da transação;
Evidência: Constatação 471757 do Relatório de Auditoria nº 17480 do Denasus (peça 2, p. 7-8) ;
Conforme discorrido a seguir no tópico desta peça instrutória intitulado "Responsabilização da Pessoa Física dos Sócios e Dirigentes dos Estabelecimentos Comerciais e Individualização das Condutas", está devidamente caracterizada a responsabilidade de cada pessoa, física e jurídica, incluída na relação de responsáveis desta tomada de contas especial, tendo em vista a natureza jurídica da farmácia ou drogaria, bem como o papel que as pessoas físicas exerciam à frente do negócio.
Responsabilização da Pessoa Física dos Sócios e Dirigentes dos Estabelecimentos Comerciais e Individualização das Condutas
Devido ao caráter convenial conferido à relação entre o poder público e o particular no âmbito do Programa Farmácia Popular do Brasil, conforme claramente explicitado nas Portarias que o regem, a jurisprudência do TCU tem se solidificado no sentido de que sejam responsabilizados, além da pessoa jurídica, também seus administradores, pessoalmente, a comprovar a regular aplicação dos recursos públicos desse programa submetidos às suas decisões. Nesse diapasão, acerca das irregularidades constatadas na execução do PFPB, julgados recentes do TCU, a exemplo dos Acórdãos 3796/2020-TCU-Primeira Câmara (Relator Ministro Vital do Rêgo) , 2395/2020-TCU-Primeira Câmara (Relator Ministro-Substituto Weder de Oliveira) , e 2386/2020-TCU-Primeira Câmara (Relator Ministro Augusto Sherman) , têm responsabilizado a pessoa jurídica da farmácia/drogaria credenciada em solidariedade com a pessoa física dos seus administradores, não pelo instituto da desconsideração da personalidade jurídica, mas pela obrigação de prestar contas decorrente da natureza convenial da relação jurídica estabelecida. 
Sobre o assunto é claro o voto condutor do Acórdão 5259/2018-TCU-Primeira Câmara, (Relator Ministro Vital do Rêgo) :
Com relação à matéria de fato, como bem ressaltou o MPTCU, a norma que instituiu o PFPB (art. 2º, inciso II, da Portaria 184/2011, sucedido pelo art. 2º, inciso II, Portaria 111/2016) atribuiu ao programa, expressamente, a natureza de convênio, por meio do qual é outorgado ao particular (farmácia ou drogaria integrante da rede privada) a gestão de recursos públicos. Assim, ao assumir voluntariamente o múnus público de gestão de recursos do PFPB, o particular se submete à obrigação de prestar contas, conforme disposto no artigo 70, parágrafo único, da Constituição, e, eventual responsabilização em caso mau uso dos recursos geridos, consoante dispõe o artigo 71, inciso II, da CF/1988.
Nesse contexto, compartilho o entendimento do MPTCU, no sentido de que, ao se considerar a gestão de recursos públicos no âmbito de uma pessoa jurídica de direito privado, as decisões das pessoas naturais administradoras dessa pessoa jurídica determinam a destinação a ser dada àqueles recursos públicos. Isso faz com que, além da pessoa jurídica, também seus administradores sejam obrigados, pessoalmente, a comprovar a regular aplicação dos recursos públicos submetidos às suas decisões, a exemplo do que deliberou esta Corte no Acórdão 8969/2016-TCU-Segunda Câmara (Relator Ministro Raimundo Carreiro) .
Dessa forma, nos casos em que o estabelecimento comercial farmacêutico é uma sociedade limitada (Ltda.) , devem ser chamados aos autos a pessoa jurídica em solidariedade com a (s) pessoa (s) física (s) do (s) sócio (s) -administrador (es) , com suas responsabilidades restritas aos períodos de administração. Da mesma forma ocorre nos casos em que o estabelecimento comercial farmacêutico é uma empresa individual de responsabilidade limitada (Eireli) , nos quais devem ser chamados aos autos a pessoa jurídica em solidariedade com a pessoa física do dirigente.
O caso concreto tratado nesta TCE envolve o estabelecimento comercial Drogaria São Lucas / Camargo & Faveri Ltda. (CNPJ 05.418.855/0001-50) , constituído sob a natureza jurídica de sociedade limitada, devendo assim serem responsabilizados também os seus sócios administradores constantes do quadro societário à época das ocorrências, a saber:
Sra. Betania Aparecida Ferreira de Camargo Faveri (CPF XXX.336.838-XX) , sócia administradora desde 21/11/2002;
Sr. Jean Carlos Donizeth Faveri (CPF XXX.660.988-XX) , sócio administrador desde 10/1/2003.
Considerando os ilícitos acima identificados, a imputação de responsabilidade atende aos pressupostos estabelecidos na jurisprudência desta Corte de Contas. Com efeito, há elementos para individualizar as condutas, o nexo de causalidade entre estas e as irregularidades geradoras do dano e está caracterizada a atuação, no mínimo culposa, dos responsáveis, conforme resumido na matriz de responsabilização anexa a esta instrução e demonstrado na descrição das ocorrências listadas no tópico retro "Caracterização das Irregularidades Geradoras do Dano ao Erário".
Encontram-se, dessa forma, elementos probatórios nos autos que autorizam a responsabilização do estabelecimento comercial Drogaria São Lucas / Camargo & Faveri Ltda., da Sra. Betania Aparecida Ferreira de Camargo Faveri, na condição de sócia administradora, e do Sr. Jean Carlos Donizeth Faveri, na condição de sócio administrador.
Na seara do Direito Financeiro, é cediço que cabe ao responsável demonstrar, por meio da documentação exigida nos normativos do PFPB, a boa e regular aplicação dos recursos públicos federais geridos no âmbito do referido programa, ainda que tais recursos financeiros lhes tenham sido repassados posteriormente à dispensação dos medicamentos, pois fora feito com base nas informações prestadas pelo estabelecimento comercial farmacêutico à luz das exigências previamente estabelecidas e aceitas pelo ente privado. 
Cabia às pessoas aqui responsabilizadas comprovar, por meio de documentos hábeis (notas fiscais de entrada, receitas médicas, cupons vinculados, cupons fiscais etc) , que as dispensações de medicamentos respeitaram os normativos do programa.
Citações
Em cumprimento ao Despacho do Secretário da Secex-TCE (peça 31) , foi promovida a citação dos responsáveis por meio dos ofícios:
	Natureza
	Comunicação 
	Data de expedição
	Peça
	Destinatário
	Origem do endereço
	Data da ciência ou motivo da devolução
	Peça da ciência
	Peça da Resposta

	Citação
	Ofício 60582/2020-Secomp-4
	20/11/2020
	36
	Betania Aparecida Ferreira de Camargo Faveri
	Receita Federal
	25/11/2020
	39
	Não houve

	Citação
	Ofício 60585/2020-Secomp-4
	20/11/2020
	37
	Camargo & Faveri Ltda
	Receita Federal
	25/11/2020
	38
	42

	Citação
	Ofício 60588/2020-Secomp-4
	20/11/2020
	35
	Jean Carlos Donizeth Faveri
	Receita Federal
	25/11/2020
	40
	Não houve

 Alegações de defesa da Drogaria São Lucas / Camargo & Faveri Ltda.
No documento constante da peça 42, a Drogaria São Lucas / Camargo & Faveri Ltda apresentou as seguintes alegações/informações:
Primeira alegação: registro de dispensação de medicamentos sem notas fiscais que comprovem a aquisição
Alega que, quando da aquisição de medicamentos para reposição do estoque, seria muito comum os fornecedores oferecerem fármacos de diferentes laboratórios, similares, genéricos etc., e, no momento da entrada desses medicamentos no estoque da empresa, o lançamento teria sido feito com código de barras de droga diversa, haja vista a grande variedade de drogas com o mesmo princípio ativo, o que não significaria que não teria havido a regular aquisição. 
Alega que teria havido a aquisição regular de medicamentos, o que, no entanto, não pôde ser demonstrado de maneira cabal em virtude da inexperiência de gestão e de rotinas organizacionais.
Análise
O "registro de dispensação de medicamentos sem a comprovação da aquisição por meio de notas fiscais" ocorre em virtude de as farmácias/drogarias solicitarem autorização para dispensar um medicamento com um determinado código EAN (European Article Number, conhecido como código de barras) e não comprovarem posteriormente que esse medicamento de fato existira em estoque e que tenha sido adquirido, apresentando nota fiscal de aquisição de um medicamento com outro código EAN.
Para atestar a veracidade e legalidade das dispensações realizadas é obrigatório armazenar e manter, por um prazo de 5 (cinco anos) , as notas fiscais de aquisição dos medicamentos e/ou correlatos do Programa junto aos fornecedores, os cupons fiscais de venda, os cupons vinculados assinados pelos clientes e as respectivas receitas médicas. A ausência de qualquer um desses documentos torna impossível atestar a legalidade da dispensação. 
Tal obrigação decorre da Portaria GM/MS nº 971/2012:
Art. 22. O estabelecimento deve manter por 5 (cinco) anos para apresentação, sempre que necessário, as vias assinadas dos cupons vinculados e cupons fiscais em ordem cronológica de emissão, com arquivamento de 2 (duas) cópias, uma em meio físico e outra em meio magnético e/ou arquivo digitalizado, no próprio estabelecimento.
Art. 23. Para a comercialização e a dispensação dos medicamentos e/ou correlatos no âmbito do PFPB, as farmácias e drogarias devem obrigatoriamente observar as seguintes condições:
I - apresentação pelo paciente, de documento oficial com foto no qual conste o seu número de CPF, e sua fotografia; e
II - apresentação de prescrição médica, no caso de medicamentos, ou prescrição, laudo ou atestado médico, no caso de correlatos, com as seguintes informações:
a) número de inscrição do médico no CRM, assinatura e carimbo médico e endereço do estabelecimento de saúde;
b) data da expedição da prescrição médica; e
c) nome e endereço residencial do paciente. 
§ 1º As farmácias e drogarias deverão providenciar 2 (duas) cópias legíveis da prescrição, laudo ou atestado médico apresentado pelo paciente no ato da compra, arquivando-as uma em meio físico e outra em meio magnético e/ou arquivo digitalizado no próprio estabelecimento, e mantê-las por 5 (cinco) anos para apresentação sempre que for solicitado.
§ 2º Caberá as farmácias e drogarias manter por um prazo de 5 (cinco) anos para apresentação, sempre que necessário, as notas fiscais de aquisição dos medicamentos e/ou correlatos do PFPB junto aos fornecedores, com arquivamento de 2 (duas) cópias, uma em meio físico e outra em meio magnético e/ou arquivo digitalizado, no próprio estabelecimento. 
§ 3º No caso de não ser possível a guarda das cópias dos documentos de que tratam os §§ 1º e 2º em meio magnético e/ou arquivo digitalizado no próprio estabelecimento, as farmácias e drogarias poderão arquivá-las em meio físico na respectiva empresa que a ela presta serviços contábeis ou em outro estabelecimento de sua preferência.
 (...) 
Art. 40. O descumprimento de qualquer das regras dispostas nesta Portaria e seus Anexos pelas farmácias e drogarias caracteriza prática de irregularidade no âmbito do PFPB, considerando-se irregulares as seguintes situações, entre outras:
I - comercializar e dispensar medicamentos e/ou correlatos fora da estrita observância das regras de execução do PFPB, dispostas nesta Portaria.
Conforme art. 17 da Portaria GM/MS nº 971/2012, vigente à época, a Autorização de Dispensação de Medicamentos e Correlatos (ADM) será processada por meio eletrônico, em tempo real, com base no código de barras (EAN) disposto na embalagem do medicamento e/ou correlato. 
O preenchimento do EAN na Nota Fiscal Eletrônica é obrigatório desde 1/7/2011, conforme ajuste SINIEF nº 16/2010 do Conselho Nacional de Política Fazendária (Confaz) , que tem por objetivo reduzir fraudes, desvios e falsificação de medicamentos, uma vez que, por meio do EAN, é possível rastrear toda a cadeia logística do produto.  
O defendente reconhece a infração e se dispõe a restituir os valores devidos.
Segunda alegação: registro de dispensação de medicamentos em nome de funcionários/responsáveis do estabelecimento, sem apresentação de documentação comprobatória
Alega que os funcionários teriam adquirido, ao longo de mais de um ano, medicamentos que totalizariam apenas R$ 289,75. Analisando-se tão somente pelo valor, restaria evidente se tratar de desatenção funcional.
Alega que, da época dos fatos até a realização da auditoria teria havido o transcurso de grande lapso temporal, favorecendo o extravio dos respectivos cupons vinculados, o que reconhece trata-se de descuido funcional.
Análise
O defendente reconhece a infração e se dispõe a restituir os valores devidos.
Terceira alegação: registro de dispensação de medicamentos em nome de pessoas falecidas
Alega que, no cotidiano das farmácias, seria bastante comum aquisição de medicamentos por pessoas acometidas de graves moléstias, idosos etc., os quais não detinham condições físicas de se locomover até a farmácia para adquirirem sua medicação. Para tanto outorgavam procuração para que terceiros o fizessem. Ante tal fato não se poderia imputar ao defendente a incumbência de verificar em quais condições se encontravam os respectivos outorgantes.
Análise
De acordo com o art. 28 da Portaria GM/MS nº 971/2012, fica dispensada a obrigatoriedade da presença física do paciente, titular da prescrição, laudo ou atestado médico, quando se tratar de incapaz e pessoas com mais de 60 anos.
Ainda segundo o art. 28, a dispensação dos medicamentos e/ou correlatos nesses casos somente será realizada mediante apresentação dos seguintes documentos: I - do paciente, titular da receita, de documento oficial com foto, o qual conste o seu número de CPF, salvo menor de idade que permite a apresentação da certidão de nascimento; e II - do representante legal, o qual assumirá, juntamente com o estabelecimento, as responsabilidades pela efetivação da transação: CPF e RG.
Por fim, conforme o §2º do art. 28, as farmácias e drogarias deverão providenciar 2 (duas) cópias da documentação prevista neste artigo no ato da compra, arquivando-as uma em meio físico e outra em meio magnético e/ou arquivo digitalizado no próprio estabelecimento, e mantê-las por 5 (cinco) anos para apresentação sempre que for solicitada.
Em que pese alegar que a dispensação de medicamentos e/ou correlatos em nome de pessoas falecidas se deu por meio de procuração, o responsável não trouxe aos autos a documentação prevista no art. 28, a qual comprovaria que tais dispensações teriam sido, de fato, realizadas por meio de procuração.
Não assiste, dessa forma, razão ao defendente.
Quarta alegação: não apresentação de cópia do cupom fiscal, vinculado e/ou receitas médicas solicitados
Alega que a ausência de apresentação de alguns cupons e procurações ocorreu em virtude de inexperiência de gestão. 
Análise
O defendente reconhece a infração e se dispõe a restituir os valores devidos.
Quinta alegação: alegação de boa-fé e pedido de parcelamento
Ressaltam que possuem total interesse em restituir os valores apurados no procedimento de auditoria realizada, não possuindo, no entanto, capacidade econômica para fazê-lo em apenas uma parcela. Alegam que, inclusive, teria formulado pedido de parcelamento ao FNS (peça 47) e que, até a data em que foram elaboradas suas alegações de defesa, não teriam recebido resposta do FNS quanto ao requerimento. 
Alega que, se não fosse a mora do FNS em atender seu pleito, o presente procedimento não teria sequer sido instaurado.
Dessa forma, o defendente requer reconhecimento de boa-fé para que não lhe seja cobrado juros dos valores a serem restituídos e, se não for este o entendimento, que seja ao menos afastada a incidência de juros de mora e atualização monetária do valor a ser restituído desde a data do requerimento administrativo de parcelamento, visto que tais correções continuariam a correr não por omissão da requerida, mas por culpa do FNS que, até a presente data, não teria respondido ao pleito de parcelamento da empresa.
Solicita, por fim, o parcelamento dos valores a serem restituídos em quantidade não inferior a 60 (sessenta) parcelas, dando chance, dessa forma, a que seja realizado o efetivo adimplemento dos valores a serem restituídos por parte da empresa, haja vista que esta teria sido diretamente afetada pela crise sanitária, tendo seu faturamento drástica e substancialmente reduzido.
Análise
Conforme Acórdão 8911/2020-TCU-Segunda Câmara, Relatora-Ministra ANA ARRAES:
18. Ressalve-se, porém, que a Lei Orgânica deste Tribunal estabelece, em seu art. 12, § 2°, que, "reconhecida pelo Tribunal a boa-fé, a liquidação tempestiva do débito atualizado monetariamente sanará o processo, se não houver sido observada outra irregularidade nas contas". Nesse sentido, destaque-se o seguinte enunciado extraído da jurisprudência selecionada do TCU (Acórdão 6812/2014-TCU-Segunda Câmara, relatado pelo ministro-substituto Marcos Bemquerer, em minha substituição) :
"Em caso de parcelamento de débito, reconhecida a boa-fé do responsável, os acréscimos legais incidentes sobre cada parcela devem se restringir à atualização monetária"
19. O art. 202, § 1º, do Regimento Interno também é claro ao definir que "os débitos serão atualizados monetariamente e, caso o responsável venha a ser condenado pelo Tribunal, serão acrescidos de juros de mora, nos termos da legislação vigente, devendo-se registrar expressamente essas informações no expediente citatório".
20. A propósito, não se desconsidera precedente no sentido de não haver previsão regimental para que o Tribunal autorize o pagamento parcelado do débito acrescido apenas da correção monetária (sem a incidência de juros) , ainda que requerido antes da condenação (Acórdão 7606/2015-TCU-Primeira Câmara, da relatoria do ministro-substituto Weder de Oliveira) .
21. Mas, além do precedente anterior e das disposições normativas citadas, é relevante lembrar que a Instrução Normativa - TCU 71/2012 foi alterada recentemente pela Instrução Normativa - TCU 85/2020, a fim de incluir o art. 13-A naquela norma, o qual prevê a possibilidade de recolhimento do débito sem incidência dos juros de mora até mesmo na fase interna da tomada de contas especial, com quitação provisória, sob condição resolutiva, no caso de o TCU não reconhecer a boa-fé do responsável ou identificar outras irregularidades nas contas, sendo que, havendo solidariedade passiva, o recolhimento do débito por um responsável aproveita aos demais.
22. Neste processo, é certo que não se pode aferir a boa-fé da pessoa jurídica. Em situação similar, a jurisprudência do TCU afirma que o exame dessa circunstância, para fins de concessão de novo prazo para recolhimento do débito sem incidência de juros de mora (art. 202, § 3º, do Regimento Interno) , deve ser feito em relação à conduta dos administradores da pessoa jurídica, uma vez que os atos destes obrigam a empresa desde que exercidos nos limites dos poderes definidos no ato constitutivo do ente (art. 47 do Código Civil) .
 (...) 
24. Ocorre que, nas circunstâncias concretas, não se descarta a ocorrência de boa-fé, uma vez que o próprio requerimento de parcelamento demonstra a intenção de resolver a situação, e as normas do programa, mesmo no caso de descredenciamento por motivo de irregularidade, permitem nova adesão após um período de dois anos do cancelamento do contrato (art. 43 da Portaria - MS 111/2016) .
 (...) 
26. Dessa forma, e ainda considerando, por analogia, o precedente contido no Acórdão 5068/2016-TCU-Primeira Câmara, da relatoria do ministro-substituto Augusto Sherman, de que a revelia não impede a concessão de novo prazo para recolhimento do débito sem a incidência dos juros de mora, pois as normas aplicáveis não condicionam a aferição da boa-fé aos casos em que tenha ocorrido a apresentação de alegações de defesa, conclui-se por autorizar o parcelamento sem essa incidência.
Na linha do supramencionado Acórdão, o requerimento de parcelamento demonstraria a intenção de resolver a situação e seria indício de boa-fé, o que autorizaria a concessão de novo prazo para recolhimento do débito sem incidência de juros de mora, porém com a devida atualização monetária.
No âmbito do TCU, é considerado de boa-fé o responsável que, embora tenha concorrido para o dano ao erário ou outra irregularidade, seguiu as normas pertinentes, os preceitos e os princípios do direito. A análise, portanto, é feita sob o ponto de vista objetivo, sem que seja necessária a comprovação de má-fé (dolo) , mas apenas da ausência de boa-fé objetiva (Acórdão 7936/2018-TCU-Segunda Câmara, rel. Min. Augusto Sherman.
Os elementos trazidos pela responsável, dando conta de que tenta o parcelamento desde a fase interna, aliado às demais justificativas, apontam para intenção de regularizar a situação e seria indício de boa-fé, motivo pelo qual propõe-se conceder novo prazo para recolhimento do débito, atualizado monetariamente, sem incidência de juros de mora.
Cumpre alertar, no entanto, sobre a necessária aplicação dos juros de mora na hipótese de inadimplemento de qualquer parcela, nos termos do seguinte enunciado da jurisprudência:
SÚMULA TCU 192: Quer na fase de instrução, quer na de execução de Acórdão de condenação, admite-se, também, quando houver requerimento do interessado, o parcelamento, a juízo do Tribunal de Contas, de débito imputado a pessoa sem vínculo empregatício com o serviço, importando o inadimplemento de qualquer das cotas no vencimento automático e na cobrança executiva do saldo devedor, acrescido dos juros de mora e da correção monetária.
Propõe-se, por fim, que seja concedido o parcelamento do débito em 36 parcelas, quantidade máxima autorizada, nos termos do art. 26 da Lei 8.443/1992 c/c o art. 217 do Regimento Interno.
Verificação do Prazo de Prescrição da Pretensão Punitiva
Observa-se não ter ocorrido a prescrição da pretensão punitiva por parte do TCU que, nos termos do entendimento firmado no Acórdão 1441/2016-TCU-Plenário (Relator Ministro Benjamin Zymler) , subordina-se ao prazo geral de prescrição indicado no art. 205 do Código Civil, qual seja, dez anos contados a partir da data de ocorrência da irregularidade sancionada, nos termos do art. 189 do Código Civil. As irregularidades discutidas nesta TCE ocorreram nos exercícios de 2014 a 2015, bem como houve interrupção do prazo prescricional, em 3/11/2020, em função do ato que determinou as citações (peça 31) , portanto há menos de 10 anos, não restando caracterizada a prescrição da pretensão punitiva.
CONCLUSÃO
Em face da análise promovida na seção "Exame Técnico", propõe-se rejeitar as alegações de defesa apresentadas por Drogaria São Lucas / Camargo & Faveri Ltda. (CNPJ 05.418.855/0001-50) , uma vez que não foram suficientes para sanear as irregularidades a ela atribuídas.
Os argumentos de defesa tampouco lograram afastar o débito imputado aos responsáveis. No tocante à aferição da ocorrência de boa-fé em suas condutas, conforme determina o mandamento contido no § 2º do art. 202 do RI/TCU, entende-se que constam dos autos elementos que permitem, por ora, reconhecê-la, conforme itens 72 a 77 da Seção "Exame Técnico". Assim, em não havendo outra irregularidade nas presentes contas, propõe-se que sejam rejeitadas as alegações de defesa de Drogaria São Lucas / Camargo & Faveri Ltda. (CNPJ 05.418.855/0001-50) , fixando-lhe novo e improrrogável prazo para recolhimento da importância devida, acrescida de atualização monetária, ao cofre credor, conforme disposto no art. 202, § 3º, do RI/TCU
PROPOSTA DE ENCAMINHAMENTO
Diante do exposto, submetem-se os autos à consideração superior, propondo:
rejeitar as alegações de defesa apresentadas por Drogaria São Lucas / Camargo & Faveri Ltda. (CNPJ 05.418.855/0001-50) ;
fixar novo e improrrogável prazo de quinze dias, a contar das notificações, com fundamento no art. 12, §§ 1º e 2º, da Lei 8.443/1992 e art. 202, §§ 2º e 3º, do Regimento Interno, para que Drogaria São Lucas / Camargo & Faveri Ltda. (CNPJ 05.418.855/0001-50) , efetue e comprove, perante este Tribunal, o recolhimento das quantias a seguir especificadas aos cofres do Fundo Nacional de Saúde, atualizadas monetariamente a partir das datas indicadas até a data do efetivo recolhimento, na forma prevista na legislação em vigor:
	DATA DA OCORRÊNCIA
	VALOR ORIGINAL
 (R$) 
	D/C

	28/02/2014
	213,84
	D

	28/02/2014
	13,77
	D

	28/02/2014
	13,77
	D

	05/03/2014
	5,40
	D

	05/03/2014
	5.243,55
	D

	16/04/2014
	267,30
	D

	16/04/2014
	4.480,95
	D

	16/04/2014
	5,40
	D

	12/05/2014
	267,30
	D

	12/05/2014
	2,40
	D

	12/05/2014
	3.376,05
	D

	12/05/2014
	16,20
	D

	02/06/2014
	133,65
	D

	02/06/2014
	2.854,80
	D

	07/07/2014
	10,18
	D

	07/07/2014
	3.431,25
	D

	31/07/2014
	3.872,55
	D

	01/08/2014
	10,18
	D

	01/09/2014
	40,80
	D

	01/09/2014
	3.906,15
	D

	09/09/2014
	13,77
	D

	09/09/2014
	26,73
	D

	01/10/2014
	147,15
	D

	01/10/2014
	4.534,50
	D

	02/10/2014
	13,77
	D

	02/10/2014
	53,46
	D

	02/10/2014
	10,18
	D

	03/11/2014
	294,03
	D

	03/11/2014
	12.158,25
	D

	03/11/2014
	66,00
	D

	03/11/2014
	13,77
	D

	03/11/2014
	10,18
	D

	28/11/2014
	1.630,53
	D

	28/11/2014
	23,95
	D

	28/11/2014
	73,17
	D

	01/12/2014
	23.996,40
	D

	01/12/2014
	721,65
	D

	01/12/2014
	12,00
	D

	14/01/2015
	2.459,16
	D

	14/01/2015
	33.565,35
	D

	14/01/2015
	41,31
	D

	14/01/2015
	4,80
	D

	14/01/2015
	10,18
	D

	14/01/2015
	136,80
	D

	09/02/2015
	1.790,91
	D

	09/02/2015
	27.285,00
	D

	09/02/2015
	36,00
	D

	09/02/2015
	13,77
	D

	09/02/2015
	10,18
	D

autorizar o pagamento da dívida em até 36 (trinta e seis) parcelas mensais e consecutivas, nos termos do art. 26 da Lei 8.443/1992 c/c o art. 217 do Regimento Interno, fixando-lhe (s) o prazo de quinze dias, a contar do recebimento da notificação, para comprovar (em) perante o Tribunal o recolhimento da primeira parcela, e de trinta dias, a contar da parcela anterior, para comprovar (em) o (s) recolhimento (s) das demais parcelas, devendo incidir sobre cada valor mensal, atualizado monetariamente, os juros de mora devidos, na forma prevista na legislação em vigor;
informar ao responsável de que a liquidação tempestiva do débito atualizado monetariamente saneará o processo e permitirá que as contas sejam julgadas regulares com ressalva, dando-lhe quitação, nos termos do § 4º do art. 202 do Regimento Interno do TCU, ao passo que a ausência dessa liquidação tempestiva levará ao julgamento pela irregularidade das contas, com imputação de débito a ser atualizado monetariamente e acrescido de juros moratórios nos termos do art. 19 da Lei 8.443/1992, bem como à aplicação da multa prevista no art. 57 da mesma Lei 8.443/1992."
É o relatório.

Nilson Marcelo Venturini da Rosa (111.876/OAB-RS), representando Camargo & Faveri Ltda.

Subprocurador-Geral Lucas Rocha Furtado

FUNDO NACIONAL DE SAÚDE. PROGRAMA FARMÁCIA POPULAR DO BRASIL. NÃO COMPROVAÇÃO DA CORRETA GESTÃO DOS VALORES PÚBLICOS. DANO AO ERÁRIO. TOMADA DE CONTAS ESPECIAL. BOA-FÉ. REVELIA DE UNS E REJEIÇÃO DAS ALEGAÇÕES DE DEFESA DE OUTRA RESPONSÁVEL. FIXAÇÃO DE PRAZO PARA O RECOLHIMENTO DO DÉBITO. AUTORIZAÇÃO DE PARCELAMENTO.

TOMADA DE CONTAS ESPECIAL (TCE)

Esta tomada de contas especial - TCE foi instaurada pelo Fundo Nacional de Saúde - FNS em desfavor do estabelecimento comercial Drogaria São Lucas/Camargo & Faveri Ltda., solidariamente com a Sra. Betania Aparecida Ferreira de Camargo Faveri e com o Sr. Jean Carlos Donizeth Faveri, em razão da aplicação irregular de recursos do Sistema Único de Saúde (SUS) no âmbito do Programa Farmácia Popular do Brasil - Aqui Tem Farmácia Popular (PFPB) , no período de 28/2/2014 a 9/2/2015, que teria ocasionado um prejuízo de R$ 137.318,44, em valores históricos, aos cofres do FNS.
2.	Em síntese, auditoria do Departamento Nacional de Auditoria do Sistema Único de Saúde - Denasus constatou as seguintes falhas: 
a) registro de dispensação de medicamentos sem notas fiscais que comprovem a aquisição;
b) registro de dispensação de medicamentos em nome de pessoas falecidas;
c) não apresentação de cópia do cupom fiscal, vinculado e/ou receitas médicas solicitados; e
d) registro de dispensação de medicamentos em nome de funcionários/responsáveis do estabelecimento, sem apresentação de documentação comprobatória.
3.	Devidamente citados, já na fase externa desta TCE, apenas a Drogaria São Lucas/Camargo & Faveri Ltda. apresentou alegações de defesa. A Sra. Betania Aparecida Ferreira de Camargo Faveri e o Sr. Jean Carlos Donizeth Faveri não compareceram aos autos, devendo ser considerados revéis.
4.	Resumidamente, a empresa reconhece as irregularidades e se dispõe a restituir os valores devidos, informando, ademais, que este processo só existe no âmbito desta Corte porque o FNS não respondeu tempestivamente ao pedido por ela formulado para o parcelamento dos débitos, ante a sua incapacidade econômica para a pronta quitação da dívida.
5.	Assim, reconhecendo a boa-fé da responsável, a SecexTCE, com a anuência do Ministério Público, propõe que se rejeite suas alegações de defesa, fixando-se novo e improrrogável prazo para que Drogaria São Lucas/Camargo & Faveri Ltda. efetue o recolhimento das quantias devidas aos cofres do Fundo Nacional de Saúde, atualizadas monetariamente, a partir das datas indicadas até a data do efetivo recolhimento, bem como que lhe seja autorizado o pagamento da dívida em 36 parcelas mensais.
6.	Endosso o parecer da unidade técnica e incorporo as respectivas análises e conclusões às minhas razões de decidir.
7.	De fato, entendo que a responsável agiu de boa-fé, tanto ao demonstrar que houvera solicitado a quitação do débito de forma parcelada ao FNS, bem como ao admitir as falhas em resposta à citação promovida por esta Corte.
8.	Com efeito, cabe ser fixado novo prazo para o recolhimento das quantias impugnadas atualizadas monetariamente e sem a incidência de juros de mora, de forma a possibilitar o saneamento do processo.
	Em face do exposto, VOTO pela adoção da minuta de acórdão que submeto a este Colegiado. 
TCU, Sala das Sessões, em 16 de novembro de 2021.
JORGE OLIVEIRA 
Relator